---
title: "Pre-processament i anàlisi de dades."
output:
  html_document:
    df_print: paged
---
# Exercici 2
## (a)
```{r}
setwd('.')
X <- read.table("PovertyStudy.dat",header = TRUE)
head(X)
summary(X)
```
## (b)
```{r}
pairs(X)
```

## (c)
```{r}
summary(X$GNP)
# són menys noranta-nous
sum(X$GNP == -99)
```
Com podem veure en el `summary(X$GNP)`, hi ha valors codificats amb -99, que assumirem que són valors mancants. Així doncs, hi ha `r sum(X$GNP == -99)` països sense dades al GNP.

## (d)
```{r}
X$GNP[X$GNP ==-99] <- NA
summary(X$GNP)
```

## (e)
```{r}
boxplot(X$GNP, main = "Boxplot de GNP")
qqnorm(X$GNP, main = "Normal probability plot de GNP")
hist(X$GNP)
```

Observem que la variable GNP no segueix una distribució normal, i que té diversos valors estranys (outliers). A més, el `qqnorm` no és lineal, ni tan sols s'hi apropa.

## (f)
```{r}
library(MASS)
b <- boxcox(X$GNP~1,lambda = seq(-1, 1, by = 0.1))
(lambda <- b$x[which.max(b$y)])
```
Cal fer una transformació de Box-Cox amb el paràmetre $\lambda\approx0$, que és pràcticament una transformació logarítmica.

## (g)
Primer transformem la variable per la transformació de Box-Cox:
```{r}
transformed.GNP <- (X$GNP^lambda - 1) / lambda
boxplot(transformed.GNP)
plot(transformed.GNP)
hist(transformed.GNP)
```
La seva distribucio s'ha aproximat a una normal. Ara és una mica més simètrica que abans, i té menys valors estranys.
Si ara ho provem pel logaritme,
```{r}
log.GNP <- log(X$GNP)
boxplot(log.GNP)
plot(log.GNP)
hist(log.GNP)
```
observant l'histograma observem que aquesta transformació s'assembla molt més a una normal.

## (h)
```{r}
X$GNPT <- transformed.GNP
X2 <- X[!is.na(X$GNPT),]
mod <- lm(GNPT ~ Birth + Death + Infant + LifeEM + LifeEF, X2)

summary(mod)
```
El model explica un `r summary(mod)$r.squared*100`% de les dades del GNP.

## (i)

```{r}
X3 <- X[is.na(X$GNP),]
P <- predict(mod, newdata=X3)
X$GNPT[is.na(X$GNPT)] <- P
X[is.na(X$GNP),]
```

## (j)
La variància dels residus del model és la suma de quadrats residual dividida entre els seus graus de llibertat. Aleshores,
```{r}
m0 <- lm(GNPT~1,X2)
(anv <- anova(mod))
s <- anv[6,2]/anv[6,1]
```
la variància dels residus del model val `r s`.
## (k)
Les prediccions amb soroll afegit queden:
```{r}
set.seed(123)
(e <- rnorm(6, mean = 0, sd = sqrt(s)))
#P + e
X$GNPT[is.na(X$GNP)] <- P + e
X[is.na(X$GNP),]
```
