---
title: "Test Raó de Versemblança"
author: "PIE2"
date: "Tardor 2019-2020"
output: html_document
---

```{r setup, include=FALSE}
knitr::opts_chunk$set(echo = TRUE)
```

###Exercici 10) En l'exercici 1) teníem:

**En un punt d'una carretera amb poc tràfic comptem el nombre de vehicles que passen durant 10 minuts,  considerem que el recompte segueix una distribució** $Poisson\left(\lambda\right)$ **d'esperança** $\lambda$ **desconeguda. S'han fet 5 recomptes i s'ha obtingut la mostra** $\boldsymbol{y}=\left\{ 11,6,8,5,8\right\}$ **.Aquests recomptes s'havien fet en dies sense pluja. S'ha fet també recomptes en dies de pluja,  obtenint-se** $\boldsymbol{z}=\left\{ 8,11,7,10\right\}$ **.**

*dades*

```{r}
y<-c(11,6,8,5,8)
z<-c(8,11,7,10)
```

**(a) Estimeu per màxima versemblança el nombre esperat de vehicles els dies de pluja.**

*Sabem que per la Poisson l'estimador màxim versemblant de la $\lambda$ és la mitjana*

```{r}
(ly<-mean(y))
(lz<-mean(z))
```

**(b) Utilitzant el test de raó de versemblança,  amb** $\alpha=0.05$**,  dieu si passen el mateix nombre de cotxes tant els dies de pluja com els dies que no plou.**

*el test que plantegem és* $H_{0}:\lambda_{y}=\lambda_{z}$ *vs* $H_1:\lambda_y\neq\lambda_z$

*log-vesrsemblança del model0* $H_0:\lambda_y=\lambda_z$

```{r}
(yz<-c(y,z))
(l0<-mean(yz))
(f0<-dpois(yz,l0))
(lf0<-log(f0))
(lv0=sum(lf0))
```

*log vesrsemblança del model1* $H_1:\lambda_y\neq\lambda_z$

```{r}
(f1<-c(dpois(y,ly),dpois(z,lz)))
(lf1<-log(f1))
(lv1=sum(lf1))
```

*test de raó de versemblança l'estadístic i la seva distribució (asimptòtica) és* $2\cdot\left(\ell_{1}-\ell_{0}\right)\sim\chi_{2-1}^{2}$

```{r}
(Tcalc<-2*(lv1-lv0))
(regio.acceptació<-c(0,qchisq(0.95,1)))
pchisq(Tcalc,1)
(p.valor<-1-pchisq(Tcalc,1))
```

###Exercici 11) En l'exercici 3) teníem:

**No sabem quina és la probabilitat (p) de germinació d'unes llavors,  però n'hem comptat el nombre de germinades de 3 safates de 144 alvèols/safata i hem obtingut** $\boldsymbol{y}=\left(106,112,124\right)$**.Tractàvem les tres safates com si les llavors fossin les mateixes,  però sabem que abans de l'experiència s'havien conservat de formes diferents que anomenarem** $\boldsymbol{c}=\left(C1,C2,C3\right).$

*dades*

```{r}
(ng<-c(106,112,124))
(nt<-144)
```


**(a) Per a cada tipus de conservació estimeu (m.v)** $\hat{p}=\left(\hat{p}_{1},\hat{p}_{2},\hat{p}_{3}\right).$

```{r}
(p.est<-ng/nt)
```

**(b) Utilitzant lrt contesteu la pregunta: El tipus de conservació té algun efecte sobre les** $p_{i}$**?**

*Model0* $H_{0}:p_{1}=p_{2}=p_{3}$

```{r}
(p.est0<-sum(ng)/3/nt)
(f0<-dbinom(ng,nt,p.est0))
(lf0<-log(f0))
(lv0<-sum(lf0))
```

*Model1* $H_{1}:\exists\left(i,j\right)|p_{i}\neq p_{j}$

```{r}
(f1<-dbinom(ng,nt,p.est))
(lf1<-log(f1))
(lv1<-sum(lf1))
```

*test de raó de versemblança l'estadístic i la seva distribució (asimptòtica) és* $2\cdot\left(\ell_{1}-\ell_{0}\right)\sim\chi_{3-1}^{2}$

```{r}
(Tcalc<-2*(lv1-lv0))
(regio.acceptació<-c(0,qchisq(0.95,2)))
pchisq(Tcalc,2)
(p.valor<-1-pchisq(Tcalc,2))
```

**(c) Si fos el cas,  dieu quines diferències hi ha entre les** $p_{i}.$

*Per exemple la parella 1 i 2*

```{r}
(p12<-sum(ng[c(1,2)])/2/nt)
(p.est12<-c(p12,p12,p.est[3]))

(f012<-dbinom(ng,nt,p.est12))
(lf012<-log(f012))
(lv012<-sum(lf012))

(Tcalc12<-2*(lv1-lv012))
(regio.acceptació<-c(0,qchisq(0.95,1)))
pchisq(Tcalc12,1)
(p.valor<-1-pchisq(Tcalc12,1))
```

*Per exemple la parella 1 i 3*

```{r}
(p13<-sum(ng[c(1,3)])/2/nt)
(p.est13<-c(p13,p.est[2],p13))

(f013<-dbinom(ng,nt,p.est13))
(lf013<-log(f013))
(lv013<-sum(lf013))

(Tcalc13<-2*(lv1-lv013))
(regio.acceptació<-c(0,qchisq(0.95,1)))
pchisq(Tcalc13,1)
(p.valor<-1-pchisq(Tcalc13,1))
```

*Per últim la parella 2 i 3*

```{r}
(p23<-sum(ng[c(2,3)])/2/nt)
(p.est23<-c(p.est[1],p23,p23))

(f023<-dbinom(ng,nt,p.est23))
(lf023<-log(f023))
(lv023<-sum(lf023))

(Tcalc23<-2*(lv1-lv023))
(regio.acceptació<-c(0,qchisq(0.95,1)))
pchisq(Tcalc23,1)
(p.valor<-1-pchisq(Tcalc23,1))
```

