---
title: "Ex26 Area"
author: "PIE2"
date: "Tardor 2019-2020"
output: html_document
---

```{r setup, include=FALSE}
knitr::opts_chunk$set(echo = TRUE)
```
### Tenim els resultats de mesurar l'àrea que cobreixen plantes entapissant a talussos de carreteres. S'han estudiat dues especies E1 i E2 (factor ESPECIE) i haver posat, o no, compost al talús (factor COMPOST). 
Les dades experimentals són al fitxer “area.csv”. 
Utilitzant $\alpha=0.05$:

```{r}
#setwd("...")
#options(contrasts = c("contr.sum", "contr.treatment"))
library(emmeans)
library(car)
dd<-read.csv2("../data/area.csv")
head(dd)
library(RcmdrMisc)
library(tables)


```

### a) Plantegeu el model lineal additiu de la variable AREA respecte els factors ESPECIE i COMPOST. 

```{r}
##############################################################################

#DESCRIPTIVA

#cv<-function(x) {sd(x)/mean(x)}
#print(tabular(AREA*ESPECIE*COMPOST~((Dades=1)+(Mitjana=mean)+(Desv.tipus=sd)+(Coef.var.=cv)),dd),justification="r")
with(dd,plotMeans(AREA,ESPECIE,COMPOST,error.bars="none",level=0.95))
with(dd,plotMeans(AREA,COMPOST,ESPECIE,error.bars="none",level=0.95))

##############################################################################

```

**• Ajusteu aquest model.**

```{r}
# a) Model additiu
ma<-lm(AREA~ESPECIE+COMPOST,data=dd)
summary(ma)
emmip(ma,ESPECIE~COMPOST,CIs=T)
emmip(ma,COMPOST~ESPECIE,CIs=T)
```
**• Contrasteu el test anova "Omnibus". Què ens diu el test?**

```{r}
m0<-lm(AREA~1,dd)
anova(m0,ma)
```

**• Contrasteu el test anova. Què ens diu el test?**

```{r}
Anova(ma)

```

**• Contrasteu el test adequat per comprovar que en el model no era necessària la interacció dels dos factors.**

```{r}
mf<-lm(AREA~ESPECIE*COMPOST,data=dd)
Anova(mf)
anova(ma,mf)

```

**• Feu les comparacions múltiples. Què ens diuen?**

```{r}
(emmf<-emmeans(ma,~ESPECIE+COMPOST))
pairs(emmf)
CLD(emmf)

```

**• Mitjançant gràfics de diagnòstic i tests, comproveu que no es compleixen les hipòtesis dels models lineals. On és el problema?**

```{r}
plot(ma,which=1)
abline(h=0,lty=2)

with(dd,leveneTest(resid(ma),as.factor(paste(ESPECIE,COMPOST))))

# (extra) El mateix en el model factorial

mf<-lm(AREA~ESPECIE*COMPOST,data=dd)

plot(mf,which=1)
abline(h=0,lty=2)

with(dd,leveneTest(resid(mf),as.factor(paste(ESPECIE,COMPOST))))

```

### b) Plantegeu el model lineal additiu de la variable $\log\left(AREA\right)$ en lloc de AREA.
