---
title: "Ex33 clusters"
author: "PIE2"
date: "Tardor 2019-2020"
output: html_document
---

```{r setup, include=FALSE}
knitr::opts_chunk$set(echo = TRUE)
```

####En el fitxer clusters.csv hi ha dues variables: Cancers i Distancia. 

####• Cancers: nombre de càncers detectats en un hospital durant un any.

####• Distancia: distància des de l'hospital a una central nuclear.

####L'objectiu és conèixer si hi ha alguna relació entre la proximitat a la central nuclear i la incidència de càncers. Dieu, en aquest cas, quina és la variable resposta, la variable explicativa i de quin tipus són.

*Entrar dades, paquests, descriptiva...*

```{r}
#setwd("...")
dd<-read.csv2("../data/clusters.csv")
library(car)
```

**a) Descriptiva: feu una gràfica de les dades.**

```{r}
sp(Cancers~Distancia,smooth=F,boxplot=F,dat=dd)
```


**b) Ajusteu el MLG adequat per explicar el nombre de càncers en funció de la distància a la central nuclear. Suposeu que **$Cancers\sim Poisson\left(\mu\right)$ **on** $\mu$ **depèn de la distància seguint la funció:** $\mu=e^{\alpha+\beta\cdot Distancia}.$ 

***i. Quina família de distribucions i quina funció link heu de considerar?***

*Familia Poisson i link=log* 

***ii. La relació entre Cancers i Distancia és significativa amb un nivell del 10%?***

```{r}
m1<-glm(Cancers~Distancia,family=poisson,data=dd)
#m1<-glm(Cancers~Distancia,family=poisson(link=log),data=dd)
summary(m1)
```

**Test anova, també fet a mà**

```{r}
Anova(m1)

c("Est.contrast"=(m1$null.deviance-m1$deviance)/1)
```


*Sí, per molt poc.*

***iii. Valideu el model. Hi ha sobredispersió?***

```{r}
c("Pearson"=PS<-sum(residuals(m1,type="pearson")^2))
c("Par.disp"=PS/m1$df.res)
# P value
c("p.valor"=2*min(pchisq(PS,m1$df.res),1-pchisq(PS,m1$df.res)))
# IC
c("IC.inf"=qchisq(0.025,m1$df.res),"IC.sup"=qchisq(0.975,m1$df.res))/m1$df.res

plot(m1,1)


plot(rstudent(m1)~Distancia,dd)
abline(h=c(-3,-2,0,2,3),lty=2,col="red")
```

*Sí hi ha sobre-dispersió. Model no vàlid encara que la gràfica de residuals suert raonablement bé.*

**c) Repetiu l'apartat b) suposant ara que \mu depèn de Distancia seguint la funció:** $\mu=\alpha+\beta\cdot Distancia$. 

***i. Quina família de distribucions i quina funció link heu de considerar?***

*Familia Poisson i link=identity* 

***ii. La relació entre Cancers i Distancia és significativa amb un nivell del 10%?***

```{r}
m2<-glm(Cancers~Distancia,family=poisson(link=identity),data=dd)
summary(m2)
```

*No és significatiu per molt poc.*

***iii. Valideu el model. Hi ha sobredispersió?***

```{r}
c("Pearson"=PS<-sum(residuals(m2,type="pearson")^2))
c("Par.disp"=PS/m2$df.res)
# P value
c("p.valor"=2*min(pchisq(PS,m2$df.res),1-pchisq(PS,m2$df.res)))
# IC
c("IC.inf"=qchisq(0.025,m2$df.res),"IC.sup"=qchisq(0.975,m2$df.res))/m1$df.res

plot(m2,1)

plot(rstudent(m2)~Distancia,dd)
abline(h=c(-3,-2,0,2,3),lty=2,col="red")
```

*Sí hi ha sobre-dispersió. Model no vàlid encara que la gràfica de residuals suert raonablement bé.*

iv. Pot aparèixer algun problema utilitzant aquest model? 

```{r}
plot(dd$Distancia,dd$Cancers,xlim=c(0,250),ylim=c(-1,6),pch=3,cex=.7)
lines(0:250,exp(coef(m1)[1]+coef(m1)[2]*(0:250)),col="blue")
lines(0:250,(coef(m2)[1]+coef(m2)[2]*(0:250)),col="red")
abline(h=0,col="grey")
abline(v=0,col="grey")
```

*Sí, el valor predit pot arribar a ser negatiu*

**d) Opcional. El mateix que en l'apartat b) però assumint que pot haver-hi sobredispersió o subdispersió.** 

***i. Quina família de distribucions i quina funció link heu de considerar?***

*Familia quasipoisson i link=log* 

***ii. La relació entre Cancers i Distancia és significativa amb un nivell del 10%?*** 

```{r}
mq<-glm(Cancers~Distancia,family=quasipoisson(link=log),data=dd)
summary(mq)
```

*No és significatiu. El paràmetre de dispersió és el que haviem calculat a l'apartat b).*
