---
title: "Ex34 insecticida"
author: "PIE2"
date: "Tardor 2019-2020"
output: html_document
---

```{r setup, include=FALSE}
knitr::opts_chunk$set(echo = TRUE)
```

#### 2. En un estudi s'ha provat l'efectivitat de diferents dosis d'un insecticida. Les variables són: la dosi de l'insecticida, DOSI, el nombre d'insectes al que s'ha aplicat una dosi d'insecticida, T, i el nombre d'insectes que han mort amb l'insecticida, MORTS.

#### Els resultats de mortalitat obtinguts són al fitxer “insecticida.csv”. Amb $\alpha=0.05$:

*Entrar dades, paquests, descriptiva...*

```{r}
#setwd("...")
dd<-read.csv2("../data/insecticida.csv")
library(car)
library(RcmdrMisc)
head(dd)

scatterplot(MORTS/T~log(DOSI),smooth=F,boxplots=F,data=dd)
scatterplot(qnorm(MORTS/T)~log(DOSI),smooth=F,boxplots=F,data=dd[2:10,])
```

**a) Proposeu un model lineal generalitzat en el que la probabilitat de morir** $\pi$**, depengui de la dosi seguint la funció** $\pi=\Phi\left(\beta_{0}+\beta_{1}\cdot log\left(DOSI\right)\right)$**, on** $\Phi$ **és la funció de distribució d'una N(0,1).** 

***i. Estimeu*** $\beta_{0}$ ***i*** $\beta_{1}$***.*** $\beta_{0}=0?$***,*** $\beta_{1}=0?$

```{r}
summary(m1<-glm(cbind(MORTS,T-MORTS)~log(DOSI),family=binomial(link="probit"),data=dd))

#dosis<-0:100+.5
dosis<-exp(seq(-1,5,.1))
plot(MORTS/T~log(DOSI),dd,ylim=c(0,1))
lines(predict(m1,data.frame(DOSI=dosis),ty="response")~log(dosis),col="red")
abline(h=c(0,1),col="grey")
```

Predicció link feta a mà

```{r}
(X<-cbind(1,log(dd$DOSI)))
(beta<-m1$coefficients)
# %*% = producte de matrius
# t = transposar
t(pl<-X%*%beta)
predict(m1)
```

Predicció resposta feta a mà.

La inversa del link és  $\pi=\Phi\left(\beta_{0}+\beta_{1}\cdot log\left(DOSI\right)\right)$, on $\Phi$ és la funció de distribució d'una N(0,1).

```{r}
t(pr<-pnorm(pl))
predict(m1,ty="response")
```

Càlcul de la deviància a mà $2\sum_{i=1}^{N}\left(y_{i}\log\left(\frac{y_{i}}{\hat{\mu}_{i}}\right)+\left(m_{i}-y_{i}\right)\log\left(\frac{m_{i}-y_{i}}{m_{i}-\hat{\mu}_{i}}\right)\right)$

```{r}
t(pmu<-pr*dd$T)
(dev<-2*sum(ifelse(dd$MORTS==0,0,dd$MORTS*log(dd$MORTS/pmu))+(dd$T-dd$MORTS)*log((dd$T-dd$MORTS)/(dd$T-pmu))))
m1$deviance
```

Residus de Pearson

```{r}
t((dd$MORTS-pmu)/sqrt(dd$T*pr*(1-pr)))
resid(m1,ty="pearson")

```

Residus deviance

```{r}
t(sign(dd$MORTS-pmu)*sqrt(2*(ifelse(dd$MORTS==0,0,dd$MORTS*log(dd$MORTS/pmu))+(dd$T-dd$MORTS)*log((dd$T-dd$MORTS)/(dd$T-pmu)))))
resid(m1,ty="deviance")
```


***ii. Mitjançant l'estadístic de Pearson, calculeu el paràmetre de dispersió. Penseu que pot haver-hi sobredispersió?***

```{r}
c("Pearson"=PS1<-sum(residuals(m1,type="pearson")^2),"G.L."=m1$df.res)
c("Par.disp"=PS1/m1$df.res,"p.valor"=2*min(pchisq(PS1,m1$df.res),1-pchisq(PS1,m1$df.res)))

```

*No es detecta si sobre ni sub-dispersió.*

***iii. Amb la gràfica de residuals front predits, dieu si us sembla que la funció ajusta bé.***

```{r}
plot(m1,1)

plot(rstudent(m1))
abline(h=c(-2,0,2),lt=2)
```


**b) Proposeu un model lineal generalitzat en el que la probabilitat de morir** $\pi$**, depengui de la dosi seguint la funció** $\pi=\frac{1}{1+a\cdot DOSI^{b}}.$ 

***i. Estimeu*** $\beta_{0}$ ***i*** $\beta_{1}$***.*** $\beta_{0}=0?$***,*** $\beta_{1}=0?$

```{r}
summary(m2<-glm(cbind(MORTS,T-MORTS)~log(DOSI),family=binomial(link="logit"),data=dd))

plot(MORTS/T~log(DOSI),dd,ylim=c(0,1))
lines(predict(m2,data.frame(DOSI=dosis),ty="response")~log(dosis),col="red")
abline(h=c(0,1),col="grey")
```

***ii. Mitjançant l'estadístic de Pearson, calculeu el paràmetre de dispersió. Penseu que pot haver-hi sobredispersió?***

```{r}
c("Pearson"=PS2<-sum(residuals(m2,type="pearson")^2),"G.L."=m2$df.res)
c("Par.disp"=PS2/m2$df.res,"p.valor"=2*min(pchisq(PS2,m2$df.res),1-pchisq(PS2,m2$df.res)))

```

*No es detecta si sobre ni sub-dispersió.*

***iii. Amb la gràfica de residuals front predits, dieu si us sembla que la funció ajusta bé.***

```{r}
plot(m2,1)

plot(rstudent(m2))
abline(h=c(-2,0,2),lt=2)
```



**c) Proposeu un model lineal generalitzat en el que la probabilitat de morir** $\pi$**, depengui de la dosi seguint la funció** $\pi=1-e^{-a\cdot DOSI^{b}}.$ 

***i. Estimeu*** $\beta_{0}$ ***i*** $\beta_{1}$***.*** $\beta_{0}=0?$***,*** $\beta_{1}=0?$

```{r}
summary(m3<-glm(cbind(MORTS,T-MORTS)~log(DOSI),family=binomial(link="cloglog"),data=dd))

plot(MORTS/T~log(DOSI),dd,ylim=c(0,1))
lines(predict(m3,data.frame(DOSI=dosis),ty="response")~log(dosis),col="red")
abline(h=c(0,1),col="grey")
```

***ii. Mitjançant l'estadístic de Pearson, calculeu el paràmetre de dispersió. Penseu que pot haver-hi sobredispersió?***

```{r}
c("Pearson"=PS3<-sum(residuals(m3,type="pearson")^2),"G.L."=m3$df.res)
c("Par.disp"=PS3/m3$df.res,"p.valor"=2*min(pchisq(PS3,m3$df.res),1-pchisq(PS3,m3$df.res)))

```

*Sí hi ha sobre-dispersió.*

***iii. Amb la gràfica de residuals front predits, dieu si us sembla que la funció ajusta bé.***

```{r}
plot(m3,1)

plot(rstudent(m3))
abline(h=c(-2,0,2),lt=2)
```

**d) Proposeu un model lineal generalitzat en el que la probabilitat de morir** $\pi$**, depengui de la dosi seguint la funció** $\pi=e^{-a\cdot DOSI^{b}}.$ 

***i. Estimeu*** $\beta_{0}$ ***i*** $\beta_{1}$***.*** $\beta_{0}=0?$***,*** $\beta_{1}=0?$

```{r}
summary(m4<-glm(cbind(T-MORTS,MORTS)~log(DOSI),family=binomial(link="cloglog"),data=dd))

plot(MORTS/T~log(DOSI),dd,ylim=c(0,1))
lines(1-predict(m4,data.frame(DOSI=dosis),ty="response")~log(dosis),col="red")
abline(h=c(0,1),col="grey")
```

***ii. Mitjançant l'estadístic de Pearson, calculeu el paràmetre de dispersió. Penseu que pot haver-hi sobredispersió?***

```{r}
c("Pearson"=PS4<-sum(residuals(m4,type="pearson")^2),"G.L."=m4$df.res)
c("Par.disp"=PS4/m4$df.res,"p.valor"=2*min(pchisq(PS4,m4$df.res),1-pchisq(PS4,m4$df.res)))

```

*Sí hi ha sobre-dispersió.*

***iii. Amb la gràfica de residuals front predits, dieu si us sembla que la funció ajusta bé.***

```{r}
plot(m4,1)

plot(rstudent(m4))
abline(h=c(-2,0,2),lt=2)
```



**d) Dels tres models anteriors quin us sembla més adequat? per què?**

```{r}
rbind("Deviancies"=c("probit"=m1$deviance,"logit"=m2$deviance,"cloglog"=m3$deviance,"loglog"=m4$deviance),
     "Par.disp.Dev"=c(m1$deviance/m1$df.residual,m2$deviance/m2$df.residual,m3$deviance/m3$df.residual,m4$deviance/m4$df.residual),
     "Pearson"=c(PS1,PS2,PS3,PS4),
     "Par.disp.P"=c(PS1/m1$df.residual,PS2/m2$df.residual,PS3/m3$df.residual,PS4/m4$df.residual),
     "logLik"=c(logLik(m1),logLik(m2),logLik(m3),logLik(m4)),
     "AIC"=c(AIC(m1),AIC(m2),AIC(m3),AIC(m4)),
     "Dif.Dev."=c(m1$null.deviance-m1$deviance,m2$null.deviance-m2$deviance,m3$null.deviance-m3$deviance,
                  m4$null.deviance-m4$deviance),
     "R2"=c(1-m1$deviance/m1$null.deviance,1-m2$deviance/m2$null.deviance,
            1-m3$deviance/m3$null.deviance,1-m4$deviance/m4$null.deviance))
```

