---
title: "Exercici 37 Especies"
author: "PIE2"
date: "Tardor 2019-2020"
output: html_document
---

```{r setup, include=FALSE}
knitr::opts_chunk$set(echo = TRUE)
```

### En diferents àrees s'ha comptat el nombre d'espècies de plantes que hi havia (Especies). Les àrees considerades tenien diferents quantitats de biomassa (Biomassa) i també diferents valors del pH del sòl (pH),els valors del pH s'han classificat en tres nivells: alt, mitja, baix. Assumint que donat un valor de biomassa i un nivell del pH del sòl la variable pH segueix una distribució Poisson, es vol comprovar si les dues variables (Biomassa i pH) tenen algun efecte sobre en nombre d'espècies amb un nivell de significació del 5%. amb aquest objectiu:

Directori, paquets, dades ...

```{r}
#setwd("...")
dd<-read.csv2("../data/especies.csv")
library(car)
library(emmeans)
head(dd)
```

#### a) Feu una gràfica per descriure les dades. 

```{r}
sp(Especies~Biomassa|pH,smooth=F,dat=dd)
```

#### b) Ajusteu el MLG adequat utilitzant la seva funció link canònica. 

```{r}
summary(m1<-glm(Especies~Biomassa*pH,family=poisson,data=dd))
```

**i. Quins efectes són significants?**

Test Omnibus i test Anova

```{r}
anova(glm(Especies~1,family=poisson,data=dd),m1,test="Chisq")
Anova(m1)
```

**• En el valor mitjà de la biomassa, quines diferències hi ha entre els efectes dels tres nivells del pH sobre el nombre d'espècies?**

```{r}
CLD(emmeans(m1,~pH|Biomassa),ty="response")
```

**• i quan Biomassa= 0, 1, 5 o 9))**

```{r}
CLD(emmeans(m1,~pH|Biomassa,at=list(Biomassa=c(0,1,5,9))))
CLD(emmeans(m1,~pH|Biomassa,at=list(Biomassa=c(0,1,5,9))),ty="response")
```

**• Donat un nivell del pH, la variable Especies canvia en funció de la Biomassa?**

Mirar els pendents

```{r}
emtrends(m1,~pH,var="Biomassa")
CLD(emtrends(m1,~pH,var="Biomassa"))
```

**ii. Hi ha sobre o subdispersió?**

```{r}
c(PS=PS1<-sum(residuals(m1,type="pearson")^2),"Par.Disp"=disp1<-PS1/m1$df.res)
c("P-valor"=2*min(pchisq(PS1,m1$df.res),1-pchisq(PS1,m1$df.res)))
```

**iii. Aquest model és adequat per les dades obtingudes? **
És adequat si l'esperança dels errors és 0 i la variància constant.
Residuals

```{r}
plot(m1,1)
```

Valors estranys

```{r}
plot(predict(m1,ty="response"),rstudent(m1,ty="pearson"))
abline(h=c(--3,-2,0,2,3),lty=2)
```

*La dispersió sembla bé, la tendència central duptosa, la dispersió sembla bé i hi ha algun valor estrany*

#### c) Calculeu els valors predits del nombre d'espècies: 

**i. Per cada nivell del pH, doneu l'expressió de** $\hat{\mathbb{E}}\left(Especies\right)$ **en funció de la Biomassa?** 

```{r}
family(m1)
```

*predit(i,j)=exp(ai+bi·Biomassa)*

**ii. Feu una gràfica amb les dades experimentals i els valors predits del nombre d'espècies per cada nivell del pH.**

```{r}
bm<-seq(0,10,0.01)
plot(Especies~Biomassa,col=pH,dd,pch=16)
lines(bm,predict(m1,data.frame(Biomassa=bm,pH="alt"),ty="response"))
lines(bm,predict(m1,data.frame(Biomassa=bm,pH="baix"),ty="response"),col=2)
lines(bm,predict(m1,data.frame(Biomassa=bm,pH="mig"),ty="response"),col=3)
```

El mateix gràfic a nivell link

```{r}
plot(log(Especies)~Biomassa,col=pH,dd,pch=16)
lines(bm,predict(m1,data.frame(Biomassa=bm,pH="alt"),ty="link"))
lines(bm,predict(m1,data.frame(Biomassa=bm,pH="baix"),ty="link"),col=2)
lines(bm,predict(m1,data.frame(Biomassa=bm,pH="mig"),ty="link"),col=3)
```


**iii. Per cada nivell del pH, dibuixeu la banda de predicció asimptòtica (95%) de les Especies en funció de Biomassa.**

```{r}
# Intervals o regions de prediccio assimptòtiques:
plot(Especies~Biomassa,col=pH,dd,pch=16)
lines(bm,predict(m1,data.frame(Biomassa=bm,pH="alt"),ty="response"))
lines(bm,qpois(0.025,predict(m1,data.frame(Biomassa=bm,pH="alt"),ty="response"))-1,lty=2)
lines(bm,qpois(0.975,predict(m1,data.frame(Biomassa=bm,pH="alt"),ty="response")),lty=2)
lines(bm,predict(m1,data.frame(Biomassa=bm,pH="baix"),ty="response"),col=2)
lines(bm,qpois(0.025,predict(m1,data.frame(Biomassa=bm,pH="baix"),ty="response"))-1,lty=2,col=2)
lines(bm,qpois(0.975,predict(m1,data.frame(Biomassa=bm,pH="baix"),ty="response")),lty=2,col=2)
lines(bm,predict(m1,data.frame(Biomassa=bm,pH="mig"),ty="response"),col=3)
lines(bm,qpois(0.025,predict(m1,data.frame(Biomassa=bm,pH="mig"),ty="response"))-1,lty=2,col=3)
lines(bm,qpois(0.975,predict(m1,data.frame(Biomassa=bm,pH="mig"),ty="response")),lty=2,col=3)
```

Potser millor per separat

```{r}
plot(Especies~Biomassa,col=1,dd[dd$pH=="alt",],pch=16)
lines(bm,predict(m1,data.frame(Biomassa=bm,pH="alt"),ty="response"))
lines(bm,qpois(0.025,predict(m1,data.frame(Biomassa=bm,pH="alt"),ty="response"))-1,lty=2)
lines(bm,qpois(0.975,predict(m1,data.frame(Biomassa=bm,pH="alt"),ty="response")),lty=2)

plot(Especies~Biomassa,col=2,dd[dd$pH=="baix",],pch=16)
lines(bm,predict(m1,data.frame(Biomassa=bm,pH="baix"),ty="response"),col=2)
lines(bm,qpois(0.025,predict(m1,data.frame(Biomassa=bm,pH="baix"),ty="response"))-1,lty=2,col=2)
lines(bm,qpois(0.975,predict(m1,data.frame(Biomassa=bm,pH="baix"),ty="response")),lty=2,col=2)

plot(Especies~Biomassa,col=3,dd[dd$pH=="mig",],pch=16)
lines(bm,predict(m1,data.frame(Biomassa=bm,pH="mig"),ty="response"),col=3)
lines(bm,qpois(0.025,predict(m1,data.frame(Biomassa=bm,pH="mig"),ty="response"))-1,lty=2,col=3)
lines(bm,qpois(0.975,predict(m1,data.frame(Biomassa=bm,pH="mig"),ty="response")),lty=2,col=3)
```

**iv. Per cada nivell del pH, dibuixeu la banda de confiança (95%) de les Especies en funció de Biomassa.**

```{r}
palt<-predict(m1,data.frame(Biomassa=bm,pH="alt"),ty="response",se.fit=T)
pbaix<-predict(m1,data.frame(Biomassa=bm,pH="baix"),ty="response",se.fit=T)
pmig<-predict(m1,data.frame(Biomassa=bm,pH="mig"),ty="response",se.fit=T)
z<-qnorm(0.975)
plot(Especies~Biomassa,col=pH,dd,pch=16)
lines(bm,palt$fit)
lines(bm,palt$fit+z*palt$se.fit,lty=2)
lines(bm,palt$fit-z*palt$se.fit,lty=2)
lines(bm,pbaix$fit,col=2)
lines(bm,pbaix$fit+z*pbaix$se.fit,lty=2,col=2)
lines(bm,pbaix$fit-z*pbaix$se.fit,lty=2,col=2)
lines(bm,pmig$fit,col=3)
lines(bm,pmig$fit+z*pmig$se.fit,lty=2,col=3)
lines(bm,pmig$fit-z*pmig$se.fit,lty=2,col=3)
```

## Repetiu els apartats b) i c) canviant la funció link a la identitat, si es pot simplifiqueu el model. Compareu els models amb els dos links.

#### b) Ajusteu el MLG adequat utilitzant la seva funció link identitat. 

```{r}
summary(m2<-glm(Especies~Biomassa*pH,family=poisson(link=identity),data=dd))
```

**i. Quins efectes són significants?**

Test Omnibus i test Anova

```{r}
anova(glm(Especies~1,family=poisson(link=identity),data=dd),m2,test="Chisq")
Anova(m2)
```

***Simplifiquem el model treient la interacció***

```{r}
summary(m2<-glm(Especies~Biomassa+pH,family=poisson(link=identity),data=dd))
anova(glm(Especies~1,family=poisson(link=identity),data=dd),m2,test="Chisq")
Anova(m2)
```


**• En el valor mitjà de la biomassa, quines diferències hi ha entre els efectes dels tres nivells del pH sobre el nombre d'espècies?**

```{r}
CLD(emmeans(m2,~pH|Biomassa),ty="response")
```

**• i quan Biomassa= 0, 1, 5 o 9)), de fet no cal**

```{r}
CLD(emmeans(m2,~pH|Biomassa,at=list(Biomassa=c(0,1,5,9))),ty="response")
```

**• Donat un nivell del pH, la variable Especies canvia en funció de la Biomassa?**

Mirar els pendents

```{r}
emtrends(m2,~pH,var="Biomassa")
```

**ii. Hi ha sobre o subdispersió?**

```{r}
c(PS=PS2<-sum(residuals(m2,type="pearson")^2),"Par.Disp"=disp2<-PS2/m2$df.res)
c("P-valor"=2*min(pchisq(PS2,m2$df.res),1-pchisq(PS2,m2$df.res)))
```

**iii. Aquest model és adequat per les dades obtingudes? **

Residuals

```{r}
plot(m2,1)
```

Valors estranys

```{r}
plot(predict(m2,ty="response"),rstudent(m2,ty="pearson"))
abline(h=c(--3,-2,0,2,3),lty=2)
```

*La dispersió sembla bé, la tendència sembla bé, la dispersió sembla bé i hi ha algun valor estrany*

#### c) Calculeu els valors predits del nombre d'espècies: 

**i. Per cada nivell del pH, doneu l'expressió de** $\hat{\mathbb{E}}\left(Especies\right)$ **en funció de la Biomassa?** 

```{r}
family(m2)
```

*predit(i,j)=(ai+bi·Biomassa)*

**ii. Feu una gràfica amb les dades experimentals i els valors predits del nombre d'espècies per cada nivell del pH.**

```{r}
bm<-seq(0,10,0.1)
plot(Especies~Biomassa,col=pH,dd,pch=16)
lines(bm,predict(m2,data.frame(Biomassa=bm,pH="alt"),ty="response"))
lines(bm,predict(m2,data.frame(Biomassa=bm,pH="baix"),ty="response"),col=2)
lines(bm,predict(m2,data.frame(Biomassa=bm,pH="mig"),ty="response"),col=3)
```

**iii. Per cada nivell del pH, dibuixeu la banda de predicció asimptòtica (95%) de les Especies en funció de Biomassa.**

```{r}
plot(Especies~Biomassa,col=pH,dd,pch=16)
lines(bm,predict(m2,data.frame(Biomassa=bm,pH="alt"),ty="response"))
lines(bm,qpois(0.025,predict(m2,data.frame(Biomassa=bm,pH="alt"),ty="response")),lty=2)
lines(bm,qpois(0.975,predict(m2,data.frame(Biomassa=bm,pH="alt"),ty="response")),lty=2)
lines(bm,predict(m2,data.frame(Biomassa=bm,pH="baix"),ty="response"),col=2)
lines(bm,qpois(0.025,predict(m2,data.frame(Biomassa=bm,pH="baix"),ty="response")),lty=2,col=2)
lines(bm,qpois(0.975,predict(m2,data.frame(Biomassa=bm,pH="baix"),ty="response")),lty=2,col=2)
lines(bm,predict(m2,data.frame(Biomassa=bm,pH="mig"),ty="response"),col=3)
lines(bm,qpois(0.025,predict(m2,data.frame(Biomassa=bm,pH="mig"),ty="response")),lty=2,col=3)
lines(bm,qpois(0.975,predict(m2,data.frame(Biomassa=bm,pH="mig"),ty="response")),lty=2,col=3)
```

Potser millor per separat

```{r}
plot(Especies~Biomassa,col=1,dd[dd$pH=="alt",],pch=16)
lines(bm,predict(m2,data.frame(Biomassa=bm,pH="alt"),ty="response"))
lines(bm,qpois(0.025,predict(m2,data.frame(Biomassa=bm,pH="alt"),ty="response")),lty=2)
lines(bm,qpois(0.975,predict(m2,data.frame(Biomassa=bm,pH="alt"),ty="response")),lty=2)

plot(Especies~Biomassa,col=2,dd[dd$pH=="baix",],pch=16)
lines(bm,predict(m2,data.frame(Biomassa=bm,pH="baix"),ty="response"),col=2)
lines(bm,qpois(0.025,predict(m2,data.frame(Biomassa=bm,pH="baix"),ty="response")),lty=2,col=2)
lines(bm,qpois(0.975,predict(m2,data.frame(Biomassa=bm,pH="baix"),ty="response")),lty=2,col=2)

plot(Especies~Biomassa,col=3,dd[dd$pH=="mig",],pch=16)
lines(bm,predict(m2,data.frame(Biomassa=bm,pH="mig"),ty="response"),col=3)
lines(bm,qpois(0.025,predict(m2,data.frame(Biomassa=bm,pH="mig"),ty="response")),lty=2,col=3)
lines(bm,qpois(0.975,predict(m2,data.frame(Biomassa=bm,pH="mig"),ty="response")),lty=2,col=3)
```

**iv. Per cada nivell del pH, dibuixeu la banda de confiança (95%) de les Especies en funció de Biomassa.**

```{r}
palt<-predict(m2,data.frame(Biomassa=bm,pH="alt"),ty="response",se.fit=T)
pbaix<-predict(m2,data.frame(Biomassa=bm,pH="baix"),ty="response",se.fit=T)
pmig<-predict(m2,data.frame(Biomassa=bm,pH="mig"),ty="response",se.fit=T)
z<-qnorm(0.975)
plot(Especies~Biomassa,col=pH,dd,pch=16)
lines(bm,palt$fit)
lines(bm,palt$fit+z*palt$se.fit,lty=2)
lines(bm,palt$fit-z*palt$se.fit,lty=2)
lines(bm,pbaix$fit,col=2)
lines(bm,pbaix$fit+z*pbaix$se.fit,lty=2,col=2)
lines(bm,pbaix$fit-z*pbaix$se.fit,lty=2,col=2)
lines(bm,pmig$fit,col=3)
lines(bm,pmig$fit+z*pmig$se.fit,lty=2,col=3)
lines(bm,pmig$fit-z*pmig$se.fit,lty=2,col=3)
```

**Comparacions**

```{r}
rbind("Canònic"=c(Deviancia=m1$deviance,Pearson=PS1,Par.disp=disp1,LogLik=logLik(m1),AIC=AIC(m1)),
      "Identitat"=c(m2$deviance,PS2,disp2,logLik(m2),AIC(m2)))
```

