---
title: "Ex13 Descriptiva iogurts"
author: "PIE2"
date: "Tardor 2019-2020"
output: html_document
---

```{r setup, include=FALSE}
knitr::opts_chunk$set(echo = TRUE)
```

#### El mateix enunciat de l'exercici dels iogurts però ara tenim totes les dades al fitxer ”Iogurt.csv”.
S'ha fet un seguiment de iogurts en la fase de comercialització, per comparar l'efecte de la temperatura de la fermentació. 

Individus: Unitats de iogurt, de cada temperatura de fermentació, analitzades alguns dies després:

Dues variables explicatòries:

• Dies: transcorreguts entre la fermentació i l'anàlisi del iogurt.

• Grups: Dos temperatures de la fermentació 42° o 43.5°.

Tres variables resposta mesuradesdurant l'experiència: 

• pH: del iogurt. 

• Strep.: concentració de Streptococcus salivarius thermophilus 

• Lactob.: concentració de Lactobacillus delbrueckii bulgaricus 

Utilitzant el programa R, contesteu els apartats següents:

*Comencem posant el directòri de treball, llegint i mirant les dades, definint el factor dia i carregant els paquests necessaris:*

```{r}
#setwd("...")

dd<-read.csv2("../Dades/Iogurt.csv")
dd
dd$Fdia<-as.factor(dd$dia)

library(car)
library(tables)

```

**a)** Per les tres variables mesurades, descriviu les dades amb:

**i.** Diagrames de dispersió de l'estil

```{r,echo=FALSE}
sp(pH~dia|Ferm,dd,smooth=F)
```
```{r}
sp(pH~dia|Ferm,dd,smooth=F,main="pH")
abline(h=4,lt=2)
sp(strep~dia|Ferm,dd,smooth=F,main="strep")
sp(lactob~dia|Ferm,dd,smooth=F,main="lactob")
```

**ii.** Taules de l'estil

```{r,echo=FALSE}
print(tabular((pH)*Ferm*(mean+sd)~Fdia,dd),justification="r")
```
```{r}
print(tabular((strep)*Ferm*(mean+sd)~Fdia,dd),justification="r")
print(tabular((lactob)*Ferm*(mean+sd)~Fdia,dd),justification="r")

```

**b)** Inmediatament després de la fermentació, dia 0, amb $\alpha=0.05$ contesteu les preguntes

**i.** hi ha diferències entre els valors esperats $\mu_{1}=E\left[pH_{|T42}\right]$ i $\mu_{2}=E\left[pH_{|T43.5}\right]$?

```{r}
# Hem d'utilitzar les dades 
d0<-dd[dd$dia==0,]
# Si considerem variàncies iguals
t.test(pH~Ferm,var.equal=T,d0)
t.test(strep~Ferm,var.equal=T,d0)
t.test(lactob~Ferm,var.equal=T,d0)
# Si considerem variàncies no iguals
t.test(pH~Ferm,d0)
t.test(strep~Ferm,d0)
t.test(lactob~Ferm,d0)
```

*Si ho repetim per algun altre dia, per exemple el 28, queda:*

```{r}
# Hem d'utilitzar les dades 
d28<-dd[dd$dia==28,]
# Si considerem variàncies iguals
t.test(pH~Ferm,var.equal=T,d28)
t.test(strep~Ferm,var.equal=T,d28)
t.test(lactob~Ferm,var.equal=T,d28)
# Si considerem variàncies no iguals
t.test(pH~Ferm,d28)
t.test(strep~Ferm,d28)
t.test(lactob~Ferm,d28)
```

**ii.** i entre les variancies $\sigma_{1}^{2}=Var\left(pH_{|T42}\right)$ i $\sigma_{2}^{2}=Var\left(pH_{|T43.5}\right)$?

```{r}
# Pel dia 0 ja tenom d0
var.test(pH~Ferm,d0)
var.test(strep~Ferm,d0)
var.test(lactob~Ferm,d0)
```

Nota: podeu repetir l'apartat per a qualsevol dels 5 dies de les dades i qualsevol de les tres variables analitzades. El cas del dia 0 ja el tenim fet a mà a l'exercici 8) i amb R però entrant les dades a ma a l'exercici 12).

#### *Definint les dades com d0 o d28, ho podem fer per qualsevol dels dies*

**c)** Com que és molt més senzill obtenir el pH que la concentració de strep, o de lactob, voldriem predir-les a partir del pH.

**i.** Quina expressió senzilla donarieu per obtenir la concetració de strep a partir del pH? Si es considera que per sota de pH=4 el iogurt ha expirat quin seria el límit per strep?

```{r}
mod1<-lm(strep~pH,dd)
summary(mod1)
paste0("strep=",coef(mod1)[1],"+",coef(mod1)[2],"·pH")
print(limit1<-sum(coef(mod1)*c(1,4)))

# Gràfica
with(dd,plot(pH,strep))
abline(coef(mod1),col="blue")
abline(v=4,col="red")
abline(h=limit1,col="red")
```

**ii.** Quina expressió senzilla donarieu per obtenir la concetració de lactob a partir del pH? Si es considera que per sota de pH=4 el iogurt ha expirat quin seria el límit per lactob?

```{r}
mod2<-lm(lactob~pH,dd)
summary(mod2)
paste0("lactob=",coef(mod2)[1],"+",coef(mod2)[2],"·pH")
print(limit2<-sum(coef(mod2)*c(1,4)))

# Gràfica
with(dd,plot(pH,lactob))
abline(coef(mod2),col="blue")
abline(v=4,col="red")
abline(h=limit2,col="red")
```

**iii.** Quina de les dues expressions anteriors us sembla que ajusta millor? per què?

#### *Molt iguals, una mica millor la del lactob pel coeficient de determinació lleugerament millor*
