---
title: "14 Gràfiques reg8"
author: "PIE2"
date: "Tardor 2019-2020"
output: html_document
---

```{r setup, include=FALSE}
knitr::opts_chunk$set(echo = TRUE)
```

#### En el fitxer “reg8.csv” hi teniu les dades de X i Y, en 8 situacions diferents indicades per la variable REG, volem descriure la relació entre la variable Y la X. 

Nota: Teniu les mateixes dades en el fitxer reg8h.csv, però les 8 situacions estan en columnes diferents.

```{r}
#setwd("...")
dd8<-read.csv2("../Dades/reg8.csv")
library(car)
head(dd8)
```

Per a cadaascun dels 8 casos:

**a)** feu la gràfica descriptiva de les dades amb la recta de regressió.

**b)** Observeu si la recta ajusta bé les dades i quines particularitats hi ha. 

```{r}
for (reg in 1:8){
  write(paste("Exemple: ",reg),"")
  X<-dd8[dd8$REG==reg,"X"]
  Y<-dd8[dd8$REG==reg,"Y"]
  scatterplot(X,Y,smooth=F,box=F,main=reg)
  mod<-lm(Y~X)
  summary(mod)
}
```

**b)** Observeu si la recta ajusta bé les dades i quines particularitats hi ha. 

#### *Només REG=4 és correcte sense cap tipus de problema.*
