---
title: "Ex15 reg8"
author: "PIE2"
date: "Tardor 2019-2020"
output:
  html_document: default
  pdf_document: default
---

```{r setup, include=FALSE}
knitr::opts_chunk$set(echo = TRUE)
```

### En el fitxer “reg8.csv” hi teniu les dades de X i Y, en 8 situacions diferents indicades per la variable REG, per a calcular les rectes de regressió de Y respecte X. 

### **El que veurem és que en les 8 regressions, el paràmetres estimats i els tests donen els mateixos resultats, però amb els diagnòstics veurem que no totes són correctes, de fet només n'hi ha una (REG=4) que és correcte i noté cap observació problemàtica.**

Definim el directori de treball, llegim les dades i carreguem els paquets necessaris

```{r}
#setwd("...")
dd8<-read.csv2("../Dades/reg8.csv")
library(car)
# head(dd8)
```

### Fem tot el procés complet amb la REG=4, després ja compararem totes les REG

**Ajustem el model i mirem si explica el comportament.**

```{r}
reg<-4
dd<-dd8[dd8$REG==reg,]
scatterplot(dd$X,dd$Y,smooth=F,box=F,main=reg)
mod<-lm(Y~X,dd)
summary(mod)
mod0<-lm(Y~1,dd)
anova(mod0,mod)
```

**Comprovem si compleix els requisits de ML**

**1. Residuals al voltant de 0**

**2. Residuals amb variància constant**

**3. Normalitat (independència la suposem)**

*1 i 2 els podem fer amb la gràfica residual front predits. 3 amb el gràfic qqplot normal*

```{r}
plot(predict(mod),resid(mod),main=paste0("Residuals REG=",reg))
abline(h=0,lt=2)

# Utilitzant plot(mod)
plot(mod,which=1)
abline(h=0,lt=2)

################################

qqnorm(resid(mod),main=paste0("qqnorm REG=",reg))
qqline(resid(mod),lt=2)

# Utilitzant plot(mod)
plot(mod,which=2)
```

### Anàlisi de observacions individuals

**Valors estranys**

```{r}
plot(rstudent(mod),main=paste0("Rstudent REG=",reg))
abline(h=c(-3,-2,0,2,3),lt=2)

plot(rstandard(mod),main=paste0("Rstandard REG=",reg))
abline(h=c(-3,-2,0,2,3),lt=2)
```

**Leverage**
```{r}
plot(hatvalues(mod),main=paste0("Hatvalues REG=",reg))
(lhat<-2*mean(hatvalues(mod)))
abline(h=c(0,lhat),lty=2)
```

**Valors influents**
```{r}
(paste0("n=",n<-dim(dd)[1]))
(paste0("p=",p<-2))

#########################

plot(cooks.distance(mod),main=paste0("Cook's distance REG=",reg))
abline(h=c(0,4/n,6/n),lty=2)

#########################

plot(dffits(mod),main=paste0("Dffits REG=",reg))
abline(h=c(-3*sqrt(p/n),-2*sqrt(p/n),0,2*sqrt(p/n),3*sqrt(p/n)),lty=2)

#########################

plot(mod,which=5)

```

### Ajustem les 8 regressions i els comparem

```{r}
res<-c()
for (reg in 1:8){
  X<-dd8[dd8$REG==reg,"X"]
  Y<-dd8[dd8$REG==reg,"Y"]

  mod<-lm(Y~X)
  res<-rbind(res,c(reg,mod$coefficients,summary(mod)$coef[,"Std. Error"],summary(mod)$sigma,summary(mod)$r.square,summary(mod)$fstatistic))
}
colnames(res)[4:7]<-c("ES int","ES X","S","R2")
print(res)
```

### Comprovem si les 8 regressions compleixen les condicions de ML i si hi ha punts especials

**Gràfica residuals front predits + altres
```{r}
for (reg in 1:8){
  print(paste("REGRESSIÓ:",reg))
  X<-dd8[dd8$REG==reg,"X"]
  Y<-dd8[dd8$REG==reg,"Y"]
  mod<-lm(Y~X)
  scatterplot(X,Y,smooth=F,box=F,main=reg)
  oldpar <- par( mfrow=c(3,2))
  plot(predict(mod),resid(mod),main=paste0("Residuals REG=",reg))
  abline(h=0,lt=2)
  
  qqnorm(resid(mod),main=paste0("qqnorm REG=",reg))
  qqline(resid(mod),lty=2)

  plot(rstudent(mod),main=paste0("Rstudent REG=",reg))
  abline(h=c(-3,-2-0,2,3),lt=2)
  
  plot(hatvalues(mod),main=paste0("Hatvalues REG=",reg))
  (lhat<-2*mean(hatvalues(mod)))
  abline(h=c(0,lhat),lty=2)
  
  plot(dffits(mod),main=paste0("Dffits REG=",reg))
  abline(h=c(-3*sqrt(p/n),-2*sqrt(p/n),0,2*sqrt(p/n),3*sqrt(p/n)),lty=2)
  
  plot(X,Y,main="punts amb la recta")
  abline(mod$coefficients)
  par(oldpar)
}

```


