---
title: "Ex19 Formatges"
author: "PIE2"
date: "Tardor 2019-2020"
output: html_document
---

```{r setup, include=FALSE}
knitr::opts_chunk$set(echo = TRUE)
```

###En l'elaboració de formatges, el rendiment és la relació entre el pes del formatge obtingut i el de la llet utilitzada. Es vol veure, per separat en llet de cabra, d'ovella i de vaca; com canvia el rendiment amb un tractament tèrmic (crua/pasteuritzada) i amb l'addició de CaCl2 (si/no). 

Les dades són al fitxer “formatges.csv”.

Per cadascun dels tres tipus de llet per separat, suposant que es compleixen les hipòtesis dels models lineals i amb $\alpha=0.05$:

**Directori de treball, dades i paquets del R**

```{r}
#setwd("...")
dd <- read.csv2("../data/formatges.csv")

library(tables)
library(emmeans)
library(car)
library(RcmdrMisc)
```

==========================================================================================================


### **Let de VACA**

**Descriptiva**

```{r}
print(tabular(mean*VACA*(TERMIC+1)~(CaCl2+1),dd),justification="r")
print(tabular(sd*VACA*(TERMIC)~(CaCl2),dd),justification="r")
print(tabular((n=1)*VACA*(TERMIC+1)~(CaCl2+1),dd),justification="r")

#with(dd, plotMeans(VACA, TERMIC, CaCl2, error.bars="conf.int", level=0.95, connect=TRUE))
with(dd, plotMeans(VACA, CaCl2, TERMIC, error.bars="conf.int", level=0.95, connect=TRUE))

```



a) Plantegeu el model factorial:

```{r}
mv<-lm(VACA~TERMIC*CaCl2,dd)
mv0<-lm(VACA~1,dd)
emmip(mv,TERMIC~CaCl2,CIs=T)
#emmip(mv,CaCl2~TERMIC,CIs=T)
```

Tenen algun efecte els tractaments (combinacions dels nivells dels dos factors) utilitzats? En cas afirmatiu responeu justificadament les preguntes següents:

```{r}
# Omnibus
anova(mv0,mv)

#Anova tipus II
Anova(mv)
```

• Quin és el millor o els millors tractaments?

```{r}
(emm<-emmeans(mv,~TERMIC*CaCl2)) 

# Comparacions dels tractaments
pairs(emm)
#CLD(emm)
CLD(emm,Letters=letters,reversed=T)
```

• El CaCl2 té algun efecte sobre el rendiment?
*Sí, tant en l'efecte principal com en la interacció*

• Podem dir que afegir CaCl2 fa augmentar el rendiment?
*No, en llet crua el disminueix. En llet pasteuritzada no es detecten diferències*

```{r}
pairs(emmeans(mv,~CaCl2|TERMIC)) 

CLD(emmeans(mv,~CaCl2|TERMIC),Letters=letters,reversed=T)
```

• El tractament tèrmic té algun efecte sobre el rendiment?
*Sí, encara que l'efecte principal és no significatiu, la interacció és significativa*

• Podem dir que pasteuritzar fa augmentar el rendiment?
*No, amb CaCl2 no es detecten diferències. Sense CaCl2 el disminueix*
```{r}
pairs(emmeans(mv,~TERMIC|CaCl2)) 
CLD(emmeans(mv,~TERMIC|CaCl2),Letters=letters,reversed=T)
```

• Podríem utilitzar un altre model lineal de dimensió més petita? per què? quin? canviarien els resultats del test anova? i els de les comparacions múltiples?
*No, ja que tots els factors tenen algun efecte*

b) Si és convenient, simplifiqueu el model i contesteu les preguntes de l'apartat a)
*En aquest cas no és convenient*

==========================================================================================================

### **Let de CABRA**

**Descriptiva**

```{r}
print(tabular(mean*CABRA*(TERMIC+1)~(CaCl2+1),dd),justification="r")
print(tabular(sd*CABRA*(TERMIC)~(CaCl2),dd),justification="r")
print(tabular((n=1)*CABRA*(TERMIC+1)~(CaCl2+1),dd),justification="r")

#with(dd, plotMeans(CABRA, TERMIC, CaCl2, error.bars="conf.int", level=0.95, connect=TRUE))
with(dd, plotMeans(CABRA, CaCl2, TERMIC, error.bars="conf.int", level=0.95, connect=TRUE))

```



a) Plantegeu el model factorial:

```{r}
mc<-lm(CABRA~TERMIC*CaCl2,dd)
mc0<-lm(CABRA~1,dd)
emmip(mc,TERMIC~CaCl2,CIs=T)
#emmip(mc,CaCl2~TERMIC,CIs=T)
```

Tenen algun efecte els tractaments (combinacions dels nivells dels dos factors) utilitzats? En cas afirmatiu responeu justificadament les preguntes següents:

```{r}
# Omnibus
anova(mc0,mc)

#Anova tipus II
Anova(mc)
```

*El test omnibus no detecte efectes.* 

*Amb l'anova (tipus II) els tres efectes són no significatius, el principal TERMIC és no significatiu per molt poc*

**Podem provar de simplificar el model treient la interacció i veure si hi ha algun efecte**

```{r}
mca<-lm(CABRA~TERMIC+CaCl2,dd)
emmip(mca,TERMIC~CaCl2,CIs=T)
#emmip(mca,CaCl2~TERMIC,CIs=T)

# Omnibus
anova(mc0,mca)

#Anova tipus II
Anova(mca)
```

*El test omnibus diu que hi ha (per molt poc) algun efecte però l'anova tots surten no significatius, el TERMIC per molt poc. És una situació possible però molt estranya*

**Provem ara amb les comparacions múltiples**
*Com que no hi ha interacció ho podem fer per cada factor per separat**

```{r}
(emmT<-emmeans(mca,~TERMIC))
(emmC<-emmeans(mca,~CaCl2))

# Comparacions dels tractaments
pairs(emmT)
pairs(emmC)
```

*Tampoc es veuen efectes significatius*

==========================================================================================================

### **Let de OVELLA**

#### **Feu-lo vosaltres**

==========================================================================================================
