---
title: "P08 COMRECT"
author: "PIE2"
date: "Tardor 2019-2020"
output: html_document
---

```{r setup, include=FALSE}
knitr::opts_chunk$set(echo = TRUE)
```

### Es vol comparar les valoracions (*V*) de dos mètodes pedagògics (*M*) en funció del coeficient d'intel·ligència (*C*) amb les dades del fitxer “comrect.csv” . 

*Directori de treball, llegir dades, carregar paquets i descriptiva*

```{r}
#setwd("...")
#options(contrasts = c("contr.sum", "contr.treatment"))
library(emmeans)
library(car)
dd <- read.csv2("../data/comrect.csv")

head(dd)
is.factor(dd$M)
dd$M<-as.factor(dd$M)

##############################################################################

# DESCRIPTIVA

scatterplot(V~C|M,smooth=F,data=dd)

##############################################################################
```

**Plantegeu i ajusteu el model lineal factorial de la variable V en funció del factor M i de la covariable C.** 

```{r}
m0<-lm(V~1,dd)
mv<-lm(V~M+C+M:C,dd)
#mv<-lm(V~M*C,dd)
emmip(mv,M~C,CIs=T,at=list(C=c(90,105,120)))
```

**Suposant que es compleixen les condicions dels models lineal, amb $\alpha=0.05$, estimeu els paràmetres i contrasteu els test de cada paràmetre (paràmetre=0, o no),**

```{r}
summary(mv)
```

** Tenen algun efecte C i M sobre V?**

```{r}
#Test omnibus
anova(m0,mv)

# Tests anova
Anova(mv)
```

**Es compleixen les condicions de ML? Hi ha valors estranys?**

```{r}
# Diagnòstics
plot(predict(mv),resid(mv),pch=3,main="V Model factorial")
abline(h=0,lty=2)

#Valors estranys
plot(rstudent(mv),pch=3,main="V Model factorial")
abline(h=c(-3,-2,0,2,3),lty=2)
```

### Contrasteu també els test adequats per contestar les preguntes següents: 

**a) Les dues rectes són iguals? o no? **

```{r}
# Iguals vs diferents
anova(lm(V~C,dd),mv) 

# Iguals vs paral·leles diferente
anova(lm(V~C,dd),lm(V~C+M,dd)) 

# En algun punt prop del centre de les C, les E[V] són diferents?
pairs(emmeans(mv,~M|C)) 
```

**b) Les dues rectes són paral·leles? o no? **

```{r}
anova(lm(V~M+C,dd),mv)
Anova(mv)

# Separació dels pendents
(emmp<-emtrends(mv,~M,var="C")) 
pairs(emmp)
#CLD(emmp)
```

**c) Les dues rectes tenen el mateix terme independent? o no?**

```{r}
anova(lm(V~C+M:C,dd),mv)
pairs(emmeans(mv,~M|C,at=list(C=0)))
```

**d) Per cadascun dels següents valores de la variable C: 90, 105 i 120, quines diferències hi ha en la valoració segons el mètode?**

```{r}
(emm<-emmeans(mv,~M|C,at=list(C=c(90,105,120))))
pairs(emm)
#CLD(emm)

```

**e) En cas de poder simplificar el model, torneu a respondre les preguntes c) i d)**

***Podem simplificar traient la interacció.***

**Estimeu els paràmetres i contrasteu els test de cada paràmetre (paràmetre=0, o no), Tenen algun efecte C i M sobre V?**

```{r}
# e) traient la inreracció per simplificar el model

mv2<-lm(V~M+C,dd)
emmip(mv2,M~C,CIs=T,at=list(C=c(90,105,120)))
summary(mv2)

anova(m0,mv2)
Anova(mv2)
```

**Es compleixen les condiciond de ML? Hi ha valors estranys?**

```{r}
plot(predict(mv2),resid(mv2),pch=3,main="V Model additiu")
abline(h=0,lty=2)

plot(rstudent(mv2),pch=3,main="V Model additiu")
abline(h=c(-3,-2,0,2,3),lty=2)
# mes guai fer abline(h=c(-3,-1.96,0,1.96,3),lty=2)
# perque normal i merdes
```

**c) Les dues rectes tenen el mateix terme independent? o no?**

```{r}
# Resposta a c)
anova(lm(V~C,dd),mv2)
```

**d) Per cadascun dels següents valors de la variable C: 90, 105 i 120, quines diferències hi ha en la valoració segons el mètode?**

```{r}
# Resposta a d)
(emm2<-emmeans(mv2,~M|C,at=list(C=c(90,105,120))))
pairs(emm2)
#CLD(emm2)
```
##=============================================================================
## Repetiu l'exercici, però amb les valoracions de la variable VV.

*Descriptiva*

```{r}
scatterplot(VV~C|M,smooth=F,data=dd)

m0<-lm(VV~1,dd)
mvv<-lm(VV~M+C+M:C,dd)
#mvv<-lm(VV~M*C,dd)
emmip(mvv,M~C,CIs=T,at=list(C=c(90,105,120)))


```

**Estimeu els paràmetres i contrasteu els test de cada paràmetre (paràmetre=0, o no), Tenen algun efecte C i M sobre VV?**
```{r}
summary(mvv)
```

```{r}
#Test omnibus
anova(m0,mvv)

# Tests anova
Anova(mvv)
```

**Es compleixen les condiciond de ML? Hi ha valors estranys?**

## Utilitzem el model factorial per haver-hi interacció

**a) Les dues rectes són iguals? o no?.** 

**b) Les dues rectes són paral·leles? o no?** 

**c) Les dues rectes tenen el mateix terme independent? o no?**

**d) Per cadascun dels següents valores de la variable c: 90, 105 i 120, quines diferències hi ha en la valoració segons el mètode?**

**e) En cas de poder simplificar el model, torneu a respondre les preguntes c) i d).** 
