---
title: "Ex27 VitC"
author: "PIE2"
date: "Tardor 2019-2020"
output: html_document
---

```{r setup, include=FALSE}
knitr::opts_chunk$set(echo = TRUE)
```

####Es vol comparar com evoluciona, en passar el temps, el contingut de vitamina C d'un suc de taronja natural, depenent del tipus d'envàs i la temperatura de conservació, dels que hem escollit tres tractaments, ”a”, ”b” i ”c” .

####Durant 12 setmanes, començant al cap d'una setmana després de l'envasat dels sucs, s'ha analitzat el contingut de vitamina C de dues unitats de cada tractament. Les dades experimentals (simulades) són al fitxer “vitc.csv”. 

*Llegir dades, paquets descriptiva*

```{r}
dd<-read.csv2("../Dades/vitc.csv")
library(car)
library(emmeans)
scatterplot(log(vitc)~set|tract,smooth=F,dd)
```

####En general sabem que el contingut de vitamina C evoluciona seguint una funció exponencial, $vitc=\alpha e^{-\beta\cdot set}$,on $\alpha>0, \beta>0$ , i el valor d'aquests paràmetres depèn del tractament de conservació. Amb $\alpha=0.05$, feu:

**a) Sabent que a l'envasat tots els sucs tenien el mateix contingut de vitamina C, és a dir** $\alpha_{1}=\alpha_{2}=\alpha_{3}$ **, plantegeu, i ajusteu, un model lineal adequat per veure si en els tres tractaments la pèrdua de vitamina C es fa amb la mateixa rapidesa, o no. Amb aquest model:**

```{r}
mm<-lm(log(vitc)~set+tract:set,dd)
emmip(mm,tract~set,at=list(set=(0:6)*2),CIs=T)
summary(mm)
```

**• Estimeu el contingut de vitamina C esperat, en el moment de l'envasat.**

```{r}
(emm0<-emmeans(mm,~tract|set,at=list(set=0)))
exp(summary(emm0)[,"emmean"])
```

**• Per a cada tractament calculeu el valor estimat de la** $\beta$.

```{r}
(emt<-emtrends(mm,~tract,var="set"))
```


**• Dieu si les tres** $\beta's$ **són totes iguals, o no, i quines diferències hi ha.**

```{r}
CLD(emt,Letters=letters,reverse=T)
```

**• Quin tractament, o tractaments, conserven més la vitamina C?**

* Els que tinguin la a*


####b) Test blanc: Plantegeu, i ajusteu, un altre model de dimensió més gran, amb el que es pugui comprovar que a l'envasat, els sucs dels tres tractaments tenien realment el mateix nivell de vitamina C. 

```{r}
mf<-lm(log(vitc)~tract+set+tract:set,dd)
emmip(mf,tract~set,at=list(set=(0:6)*2),CIs=T)
summary(mf)
anova(mm,mf)
```

####Amb aquest model:

**• Estimeu, per cada tractament, el contingut esperat de vitamina C que tenien en ser envasats, es a dir quan set=0.**

```{r}
(emmf<-emmeans(mf,~tract|set,at=list(set=0)))
```

**• Els continguts de vitamina C a set=0, són iguals? o no?**

```{r}
CLD(emmf,Letters=letters,reverse=T)
```

**• Amb aquest model, quin tractament, o tractaments, conserven més la vitc? El resultat coincideix amb la mateixa pregunta de l'apartat a)? per què?**

```{r}
(emft<-emtrends(mf,~tract,var="set"))
CLD(emft,Letters=letters,reverse=T)
```


c) Justifiqueu si els models lineals utilitzats compleixen totes les hipòtesis dels “models lineals” i dieu si ajusten bé les dades.

```{r}
plot(mm,which=1)
abline(h=0,lt=2)

plot(mf,which=1)
abline(h=0,lt=2)

```

