---
title: "Ex29 ficus glm"
author: "PIE2"
date: "Tardor 2019-2020"
output: html_document
---

```{r setup, include=FALSE}
knitr::opts_chunk$set(echo = TRUE)
```

####Continuació de l'exercici 25)
####Tenim l'alçada (H) de plantes de ficus i el nombre de dies des de que es van plantar (DIES) al fitxer ficus.csv.

*Directori de treball, paquets de R, llegir dades, descriptiva*

```{r}
#setwd("...")
dd<-read.csv2("../Dades/ficus.csv")
library(RcmdrMisc)
library(tables)

head(dd)

#DESCRIPTIVA

cv<-function(x) {sd(x)/mean(x)}
di<-function(x) {var(x)/mean(x)}
(t<-tabular((DIES=as.factor(DIES))~H*((n.dades=1)+(mitjana=mean)+(desv.tipus=sd)+(coef.variació=cv)+(index.disp.=di)),dd))

scatterplot(H~DIES, regLine=F, smooth=F, boxplots=F,pch=3, data=dd)
lines(rowLabels(t),t[,2])
```

####Sabem que 
$E\left[H|DIES\right]=e^{\alpha+\beta\cdot DIES}$.

**Com a models lineals generalitzats la funció link ha de ser log ja que** $\mu=e^{\alpha+\beta\cdot DIES}\Longleftrightarrow log\left(\mu\right)=\alpha+\beta\cdot DIES$

####En els 4 casos següents:
• Calculeu els paràmetres estimats.

• Calculeu els valors predits i analitzeu els residus.

• Feu una gràfica amb les dades, la funció dels valors predits i la banda de predicció del 95%.

• Comproveu que si féssim el model quasi amb $V\left(\mu\right)=\mu^{2}$, obtenim el mateix que amb la família Gamma excepte el AIC.

####a) Família Normal

**• Calculeu els paràmetres estimats.**

```{r}
mn<-glm(H~DIES,family=gaussian(link=log),dd)
summary(mn)
anova(glm(H~1,family=gaussian(link=log),dd),mn,test="F")
```

**• Calculeu els valors predits i analitzeu els residus.**

```{r}
plot(predict(mn,ty="response"))
plot(predict(mn,ty="response"),resid(mn))
abline(h=0,lt=2)

#plot(predict(mn,ty="link"),resid(mn))
plot(predict(mn),resid(mn))
abline(h=0,lt=2)

```

**• Feu una gràfica amb les dades, la funció dels valors predits i la banda de predicció del 95%.**

```{r}
pmn<-predict(mn,ty="response",se.fit=T)
vpy<-pmn$se.fit
vy<-summary(mn)$dispersion
sip<-sqrt(vpy+vy)
zip<-qnorm(0.975)
with(dd,plot(DIES,H))
lines(dd$DIES,pmn$fit)
lines(dd$DIES,pmn$fit-zip*sip,col="red")
lines(dd$DIES,pmn$fit+zip*sip,col="red")

```

####b) Família Gamma

**• Calculeu els paràmetres estimats.**

```{r}
mg<-glm(H~DIES,family=Gamma(link=log),dd)
summary(mg)
anova(glm(H~1,family=Gamma(link=log),dd),mg,test="F")
```

**• Calculeu els valors predits i analitzeu els residus.**

```{r}
plot(predict(mg,ty="response"))
plot(predict(mg,ty="response"),resid(mg))
abline(h=0,lt=2)

#plot(predict(mn,ty="link"),resid(mn))
plot(predict(mg),resid(mg))
abline(h=0,lt=2)

```

**• Feu una gràfica amb les dades, la funció dels valors predits i la banda de predicció del 95%.**

```{r}
pmg<-predict(mg,ty="response",se.fit=T)
vpy<-pmg$se.fit
vy<-summary(mg)$dispersion*(pmg$fit)^2
sip<-sqrt(vpy+vy)
zip<-qnorm(0.975)
with(dd,plot(DIES,H))
lines(dd$DIES,pmg$fit)
lines(dd$DIES,pmg$fit-zip*sip,col="red")
lines(dd$DIES,pmg$fit+zip*sip,col="red")

```

**• Comproveu que si féssim el model quasi amb** $V\left(\mu\right)=\mu^{2}$**, obtenim el mateix que amb la família Gamma excepte el AIC.**

```{r}
summary(glm(H~DIES,family=quasi(link=log,var=mu^2),dd))
summary(mg)
```


####c) Família Inversa Gaussiana.


**• Calculeu els paràmetres estimats.**

```{r}
mig<-glm(H~DIES,family=inverse.gaussian(link=log),dd)
summary(mig)
anova(glm(H~1,family=inverse.gaussian(link=log),dd),mig,test="F")
```

**• Calculeu els valors predits i analitzeu els residus.**

```{r}
plot(predict(mig,ty="response"))
plot(predict(mig,ty="response"),resid(mg))
abline(h=0,lt=2)

#plot(predict(mn,ty="link"),resid(mn))
plot(predict(mig),resid(mig))
abline(h=0,lt=2)

```

**• Feu una gràfica amb les dades, la funció dels valors predits i la banda de predicció del 95%.**

```{r}
pmig<-predict(mig,ty="response",se.fit=T)
vpy<-pmig$se.fit
vy<-summary(mig)$dispersion*(pmig$fit)^3
sip<-sqrt(vpy+vy)
zip<-qnorm(0.975)
with(dd,plot(DIES,H))
lines(dd$DIES,pmig$fit)
lines(dd$DIES,pmig$fit-zip*sip,col="red")
lines(dd$DIES,pmig$fit+zip*sip,col="red")

```


####d) (Opcional) Quasi-versemblança amb funció de variància $V\left(\mu\right)=\mu$.


**• Calculeu els paràmetres estimats.**

```{r}
mq<-glm(H~DIES,family=quasi(link=log,var=mu),dd)
summary(mq)
anova(glm(H~1,family=quasi(link=log,var=mu),dd),mq,test="F")
```

**• Calculeu els valors predits i analitzeu els residus.**

```{r}
plot(predict(mq,ty="response"))
plot(predict(mq,ty="response"),resid(mg))
abline(h=0,lt=2)

#plot(predict(mn,ty="link"),resid(mn))
plot(predict(mq),resid(mq))
abline(h=0,lt=2)

```

**• Feu una gràfica amb les dades, la funció dels valors predits i la banda de predicció del 95%.**

```{r}
pmq<-predict(mq,ty="response",se.fit=T)
vpy<-pmq$se.fit
vy<-summary(mq)$dispersion*(pmq$fit)
sip<-sqrt(vpy+vy)
zip<-qnorm(0.975)
with(dd,plot(DIES,H))
lines(dd$DIES,pmq$fit)
lines(dd$DIES,pmq$fit-zip*sip,col="red")
lines(dd$DIES,pmq$fit+zip*sip,col="red")

```

####Compareu els 4 mlg anteriors, i dieu quin escolliríeu.

```{r}
comp<-rbind("coef. det."=
      c(1-mn$deviance/mn$null.deviance,1-mg$deviance/mg$null.deviance,1-mig$deviance/mig$null.deviance,1-mq$deviance/mq$null.deviance),
      "deviance"=
      c(deviance(mn),deviance(mg),deviance(mig),deviance(mq)),
      "log versemblança"=
      c(logLik(mn),logLik(mg),logLik(mig),logLik(mq)),
      "AIC"=
      c(AIC(mn),AIC(mg),AIC(mig),AIC(mq)),
      "BIC"=
      c(BIC(mn),BIC(mg),BIC(mig),BIC(mq)))
colnames(comp)<-c("Normal","Gamma","Inv.Gauss.","quasi")
print(comp)

leveneTest(resid(mn),as.factor(dd$DIES))
leveneTest(resid(mg),as.factor(dd$DIES))
leveneTest(resid(mig),as.factor(dd$DIES))
leveneTest(resid(mq),as.factor(dd$DIES))

anova(mn,glm(H~DIES+as.factor(DIES),family=gaussian(link=log),dd),test="F")
anova(mg,glm(H~DIES+as.factor(DIES),family=Gamma(link=log),dd),test="F")
anova(mig,glm(H~DIES+as.factor(DIES),family=inverse.gaussian(link=log),dd),test="F")
anova(mq,glm(H~DIES+as.factor(DIES),family=quasi(link=log,var=mu),dd),test="F")
```

