---
title: 'Estadística: Entregable 3'
author: "Àlex Batlle Casellas"
date: "16/4/2021"
output:
  html_document:
    css: style.css
  pdf_document: default
---

```{r setup, include=FALSE}
knitr::opts_chunk$set(echo = TRUE)
```

Considerem la v.a. $X$ amb funció de densitat:
\[
f(x;\lambda,\eta)=\frac{\eta^\lambda}{\Gamma(\lambda)}x^{-\lambda-1}e^{-\frac{\eta}{x}},
\]
per $x>0,\lambda>0,\eta>0$. Comproveu que és una família exponencial amb els estadístics $T(x)=(\log x,\frac{1}{x})$, trobeu-ne el paràmetre canònic $\theta=(\theta_1,\theta_2)$, i la constant $C(\theta)$. En algun apartat caldrà fer servir la funció digamma $\psi(x)$ que correspon a la derivada del logaritme de la funció $\Gamma(x)$.
\[
f(x;\theta)=\frac{h(x)e^{\sum_{i=1}^2\theta_iT_i(x)}}{C(\theta)},
\]
amb $\theta=(\theta_1,\theta_2)=(-\lambda-1,-\eta),h(x)=1,C(\theta)=\frac{\Gamma(-\theta_1-1)}{(-\theta_2)^{-\theta_1-1}}=\frac{\Gamma(\lambda)}{\eta^\lambda}$.

## Apartat A
En el cas que sabéssim que $\mathbb E[T(x)]=(1.66,0.23)$, contesteu les preguntes següents:

1. Quin seria el valor de $\lambda$?
2. Quin seria el valor de $\eta$?

Farem servir que
\[
\mathbb E[T(X)]=\nabla_\theta\log C(\theta)=(\psi(-\theta_1-1)+\log(-\theta_2),\frac{\theta_1+1}{\theta_2}).
\]
```{r}
equ <- function(t1) {
  return(digamma(-t1-1)+log((-t1-1)/0.23)-1.66)
}
theta1 <- uniroot(equ, c(-10,-2))$root
theta2 <- (theta1+1)/0.23
(lambda <- -theta1-1)
(eta <- -theta2)
```

3. Quin seria el valor de $V(\log X)$?
4. Quin seria el valor de $V(\frac{1}{X})$?

Farem servir que
\[
\mathbb V[T(X)]=(\partial^2_1\log C(\theta),\partial^2_2\log C(\theta))=(\partial_1\psi(\theta_1),\frac{\theta_1}{\theta_2^2}).
\]
```{r}
(v.logx <- trigamma(-theta1-1))
(v.1_x  <- -(theta1+1)/(theta2^2))
```

5. Quin seria el valor de $\text{Cov}(\log X,\frac{1}{X})$?

Farem servir que
\[
\text{Cov}(T_1(X),T_2(X))=\frac{\partial^2}{\partial\theta_1\partial\theta_2}\log C(\theta)=\frac{\partial}{\partial\theta_1}\left(\frac{\partial}{\partial\theta_2}\log C(\theta)\right)=\frac{\partial}{\partial\theta_1}\left(\frac{\theta_1+1}{\theta_2}\right)=\frac{1}{\theta_2}.
\]
```{r}
(cov.logx.1_x <- 1/theta2)
```

## Apartat B
En la situació habitual no coneixem el valor dels paràmetres, però tenim una mostra: suposeu que la grandària és 343, i la mitjana dels logaritmes de les $X$ ha donat 1.66119 i la de les inverses $\frac{1}{X}$ ha donat 0.22554. Estimeu per màxima versemblança els paràmetres de la distribució $\lambda$ i $\eta$. Calculeu la matriu d'informació en els paràmetres canònics, avalueu la matriu en el màxim versemblant, i contesteu:

<font size="3">Nota: Feu servir la Suficiència, no obstant, les dades són a dades.csv d'Atenea amb el vostre nom.</font>

6. L'estimador m.v. de $\lambda$ ha donat:
7. L'estimador m.v. de $\eta$ ha donat:

Ens aprofitarem de la consistència dels estimadors màxim versemblants:
\[
\begin{split}
\overline{T(X)}=(\overline{T_1(X)}, \overline{T_2(X)})=(1.66119, 0.22554);\\
\overline{T(X)}=\mathbb E[T(X)]=\nabla\log C(\theta)=\left(\psi(-\theta_1-1)+\log(-\theta_2),\frac{\theta_1+1}{\theta_2}\right).
\end{split}
\]
Aleshores,
```{r}
equ <- function(t1) {
  return(digamma(-t1-1)+log(-(t1+1)/0.22554)-1.66119)
}

theta1.mv <- uniroot(equ, c(-10,-2))$root
theta2.mv <- (theta1.mv+1)/0.22554
(lambda.mv <- -theta1.mv-1)
(eta.mv <- -theta2.mv)
```

8. El terme [1,1] de la matriu d'informació obtinguda és:

La matriu d'informació és:
\[
I_X(\theta)=[\text{Cov}(T_i(X),T_j(X))]_{i,\ j}=\begin{bmatrix}
\frac{d^2}{d\lambda^2}\log\Gamma(\lambda) & \frac{-1}{\eta}\\
\frac{-1}{\eta} & \frac{\lambda}{\eta^2}
\end{bmatrix}
\]
```{r}
(i11 <- trigamma(-theta1.mv-1))
```

9. El terme [2,2] de la matriu d'informació obtinguda és:
```{r}
(i22 <- -(theta1.mv+1)/(theta2.mv^2))
```

10. El terme [1,2] de la matriu d'informació obtinguda és:
```{r}
(i12 <- 1/theta2.mv)
```

## Apartat C
En la mateixa situació de l'apartat B), calculeu la fita de Cramer-Rao de l'estimador màxim versemblant de $T(X)=(\mathbb E[\log X],\mathbb E[\frac{1}{X}])$. Utilitzant el teorema central del límit, calculeu l'interval de confiança asimptòtic (95% dues cues) del paràmetre $\lambda$, i també el de $\eta$. Contesteu:

La matriu d'informació de Fisher de la mostra és:
\[
\frac{1}{343}
\begin{bmatrix}
\frac{d^2}{d\theta_1^2}\log\Gamma(-\theta_1-1) & \frac{1}{\theta_2}\\
\frac{1}{\theta_2} & \frac{-(\theta_1+1)}{\theta_2^2}
\end{bmatrix}
\]
Per tant, les fites de Cramer-Rao corresponents a cada estimador $(\hat\mu_1,\hat\mu_2)$ de les mitjanes de cada estadístic són els elements de la diagonal d'aquesta matriu, és a dir,
\[
\left\{
\begin{matrix}
CR(\hat\mu_1) = & \frac{1}{343}\frac{d^2}{d\theta_1^2}\log\Gamma(-\theta_1-1)\\
CR(\hat\mu_2) = & \frac{-(\theta_1+1)}{343\cdot\theta_2^2}
\end{matrix}\right.
\]

11. La fita de Cramer-Rao de l'estimador m.v. d'$\mathbb E[\log X]$ és:
```{r}
(cr.mu1.mv <- trigamma(-theta1.mv-1)/343)
```

12. La fita de Cramer-Rao de l'estimador m.v. d'$\mathbb E[\frac{1}{X}]$ és:
```{r}
(cr.mu2.mv <- -(theta1.mv+1)/(343*theta2.mv^2))
```

13. L'interval de confiança de $\lambda$ és:
14. L'interval de confiança d'$\eta$ és:

Per contestar aquestes preguntes, farem servir les fites de Cramer-Rao dels paràmetres canònics $\theta_1,\theta_2$. Aquestes són els elements de la diagonal de la matriu:
\[
\frac{1}{n\det I_X(\theta)}\begin{bmatrix}
\frac{-(\theta_1+1)}{\theta_2^2} & \frac{-1}{\theta_2}\\
\frac{-1}{\theta_2} & \frac{d^2}{d\theta_1^2}\log\Gamma(-\theta_1-1)
\end{bmatrix}_{\huge{|}(\hat\theta_1,\hat\theta_2)}.
\]
Per tant, tenim que
\[
\theta_1\sim\mathcal N\left(\hat\theta_1,\frac{-n(\hat\theta_1+1)}{\hat\theta_2^2}\det I_X(\theta)\right)\implies
\lambda\sim\mathcal N\left(\hat\lambda_{MV},\frac{-n(\hat\theta_1+1)}{\hat\theta_2^2}\det I_X(\theta)\right).
\]
El determinant que apareix a l'expressió és:
\[
\det I_X(\theta)=-\left(\frac{d^2}{d\theta_1^2}\log\Gamma(-\theta_1-1)\right)\frac{\theta_1+1}{\theta_2^2}-\frac{1}{\theta_2^2}.
\]
Aleshores, escriurem
\[
\sigma_\lambda^2(\theta):=\frac{-n(\theta_1+1)}{\theta_2^2}\det I_X(\theta)=\frac{n(\theta_1+1)}{\theta_2^2}\left(\left(\frac{d^2}{d\theta_1^2}\log\Gamma(-\theta_1-1)\right)\frac{\theta_1+1}{\theta_2^2}-\frac{1}{\theta_2^2}\right).
\]
En definitiva, tindrem que $\hat\lambda$ segueix (tendeix en llei a) una distribució normal, de mitjana $\lambda$ i de variància $\sigma^2_\lambda(\theta)$. Per tant, aproximant $\theta\sim\hat\theta$, tindrem:
\[
\frac{\lambda-\hat\lambda}{\sqrt{\sigma^2_\lambda(\hat\theta)}}\sim\mathcal N(0,1),
\]
és a dir, que
\[
\Pr\left(-\mathcal Z_{0.975}\leq\frac{\lambda-\hat\lambda}{\sigma_\lambda(\hat\theta)}\leq\mathcal Z_{0.975}\right)=0.95,
\]
i fent canvis algebraics a les desigualtats, arribem a que
\[
\lambda_{0.95}\in\left(\hat\lambda_{MV}\pm\sigma_\lambda(\hat\theta)\mathcal Z_{0.975}\right)
\]
Similarment, definim
\[
\sigma_\eta^2(\theta):=n\left(\frac{d^2}{d\theta_1^2}\log\Gamma(-\theta_1-1)\right)\det I_X(\theta)=-n\left(\frac{d^2}{d\theta_1^2}\log\Gamma(-\theta_1-1)\right)\left(\left(\frac{d^2}{d\theta_1^2}\log\Gamma(-\theta_1-1)\right)+\frac{1}{\theta_2^2}\right).
\]
Aleshores, $\eta$ segueix una distribució aproximada de
\[
\eta\sim\mathcal N\left(\hat\eta_{MV}, \sigma_\eta^2(\hat\theta)\right)\implies\eta_{0.95}\in\left(\hat\eta_{MV}\pm\sigma_\eta(\hat\theta)\mathcal Z_{0.975}\right)
\]
Si ho escrivim en `R`,
```{r}
n <- 343

sigma.sq.lambda <- function(t1, t2) {
  return(n*(t1+1)/(t2^2)*(trigamma(-t1-1)*(t1+1)/(t2^2)+1/(t2^2)))
}
sigma.lambda <- function(t1, t2) {
  return(sqrt(sigma.sq.lambda(t1,t2)))
}

sigma.sq.eta <- function(t1,t2) {
  return(-n*trigamma(-t1-1)*(trigamma(-t1-1)*(t1+1)/(t2^2)+1/(t2^2)))
}
sigma.eta <- function(t1,t2) {
  return(sqrt(sigma.sq.eta(t1,t2)))
}

(lower.lambda <- lambda.mv-sigma.lambda(theta1.mv,theta2.mv)*qnorm(0.975))
(upper.lambda <- lambda.mv+sigma.lambda(theta1.mv,theta2.mv)*qnorm(0.975))

(lower.eta <- eta.mv-sigma.eta(theta1.mv,theta2.mv)*qnorm(0.975))
(upper.eta <- eta.mv+sigma.eta(theta1.mv,theta2.mv)*qnorm(0.975))
```